【裁判字號】    97,訴,3234
【裁判日期】    971222
【裁判案由】    偽造文書
【裁判全文】
臺灣彰化地方法院刑事判決              97年度訴字第3234號
公  訴  人  臺灣彰化地方法院檢察署檢察官
被      告  甲○○
                    現於臺灣彰化監獄
上列被告因偽造文書案件，經檢察官提起公訴（97年度偵字第
8730號），被告於準備程序中就被訴事實為有罪之陳述，經告知
簡式審判程序之旨，受命法官於聽取當事人之意見後，本院合議
庭裁定由受命法官獨任進行簡式審判程序，判決如下：
    主  文
甲○○行使偽造私文書，足以生損害於公眾及他人，處有期徒刑
伍月，如易科罰金，以新臺幣壹仟元折算壹日；如附表所示偽造
之「乙○○」署押共伍拾貳枚（簽名拾貳枚、指印肆拾枚）均沒
收。
    事  實
一、甲○○前於民國（下同）96年間，因毒品案件為臺灣臺南地
    方法院判處有期徒刑4月，因未到案執行而遭臺灣臺南地方
    法院檢察署於96年12月20日發佈通緝在案，復於96年12月27
    日上午9時32分許，臺南縣警察局歸仁分局員警持臺灣臺南
    地方法院核發之搜索票前往臺南縣歸仁鄉○○○街95巷32號
    執行搜索時，當場查獲甲○○於該處施用第二級毒品安非他
    命（業經判決），詎甲○○為掩飾自己通緝犯之身分，竟基
    於行使偽造私文書及偽造署押之單一犯意，冒用友人「乙○
    ○」之姓名、出生年月日、住址等年籍資料應訊，自同日9
    時32分許起至翌日凌晨0時41分許止，在臺南縣警察局歸仁
    分局、臺灣臺南地方法院檢察署，在附表編號1、3至6、8所
    示之警詢筆錄、臺南縣警察局歸仁分局採擷毒品犯罪嫌疑人
    尿液送驗編號名冊、臺灣臺南地方法院檢察署搜索筆錄及扣
    押筆錄、臺灣臺南地方法院檢察署之扣押物品目錄表、指紋
    卡片與偵訊筆錄上，偽造「乙○○」之署押（含簽名、指印
    ，詳附表所示），且在附表編號2、7所示具有存證、收據性
    質之逮捕通知書、犯罪嫌疑人權利告知單上，偽造「乙○○
    」之署押（含簽名、指印，詳附表所示），表示已知悉各該
    文書內容之證明，而偽造私文書，並持之交回臺南縣警察局
    歸仁分局員警與臺灣臺南地方法院檢察署書記官以行使之，
    足以生損害於偵查犯罪機關對於文書製作與偵查犯罪之正確
    性及乙○○。嗣因臺灣臺南地方法院檢察署檢察官據此向臺
    灣臺南地方法院聲請裁定對「乙○○」施以觀察勒戒處分獲
    准，經通知乙○○本人到案執行未果而於97年6月2日對乙○
    ○發佈通緝，嗣於97年6月13日乙○○遭緝獲歸案後，告知
    其遭甲○○冒名應訊乙節，經承辦檢察官將96年12月27日甲
    ○○於警局所捺印之指紋卡送請內政部警政署刑事警察局與
    檔存甲○○之指紋卡進行比對，依指紋電腦比對法確認結果
    ，發現兩者相符，始查悉上情。
二、案經臺灣臺南地方法院檢察署檢察官主動簽分並由臺灣高等
    法院檢察署令轉臺灣彰化地方法院檢察署檢察官偵辦起訴。
    理  由
一、現行刑事訴訟法為保障被告之反對詰問權，排除具有虛偽危
    險性之傳聞證據，以求實體真實之發見，於該法第159條第
    1項明定被告以外之人於審判外之言詞或書面陳述，除法律
    有規定者外，不得作為證據。本件檢察官及被告於本院準備
    程序及審理程序中，並未就本案卷內證據資料之證據能力提
    出爭執，且迄於言詞辯論終結前，均未主張有刑事訴訟法第
    159條第1項不得為證據之情形，應認均已同意本案卷內之證
    據資料均得作為本案證據，且經本院審酌後，認無不適當之
    情形，是本案卷內之證據均有證據能力，合先敘明。
二、上揭事實，業據被告甲○○於偵查中及本院審理時均坦承不
    諱，且觀內政部警政署刑事警察局函所示，冒用乙○○之指
    紋卡之指紋核與被告之指紋相符，足認故被告自白內容應為
    真實，並有臺灣臺南地方法院檢察署搜索筆錄及扣押筆錄、
    臺灣臺南地方法院檢察署扣押物品目錄表、警詢筆錄、指紋
    卡片、臺南縣警察局歸仁分局採擷毒品犯罪嫌疑尿液送驗編
    號名冊、逮捕通知書、犯罪嫌疑人權利告知單及偵訊筆錄等
    附卷可稽，足徵被告上揭自白與事實相符，應可採信。本件
    事證明確，被告犯行應予認定。
三、按刑法上之「署押」，乃指於紙張或物體上簽署之姓名或其
    他符號，以表示其承認所簽署文書之效力，與印文有同一效
    力（最高法院86年度臺上字第47號判決可資參照），而以捺
    指印以代替簽名者，偽造指印亦屬偽造署押。次按刑法上之
    偽造署押罪，係指單純偽造簽名、畫押而言，若在制式之書
    類上偽造他人簽名，已為一定意思表示，具有申請書或收據
    等類性質者，則係犯偽造文書罪（該偽造署押為偽造文書之
    部分行為不另論罪），又在申請書類之姓名欄填寫申請人姓
    名，僅在識別何人申請，並非表示本人簽名之意思，尚不生
    偽造署押問題，該填載自不得依刑法第219條諭知沒收（最
    高法院85年度臺非字第146號判決意旨可資參照）。又被告
    在附表編號2、7所示之逮捕通知書、犯罪嫌疑人權利事項告
    知單上偽造「乙○○」署押，依其內容足以表示其係偽以「
    乙○○」名義，出具證明被冒名人已經收受犯罪嫌疑人權利
    事項告知單、逮捕通知書，已為警察機關依法逕行拘提、逮
    捕及被告知罪名及必須接受偵訊，並可以行使緘默、選任辯
    護人及請求調查有利證據等權利之意，自屬刑法第210條所
    稱之私文書，雖該私文書係警察事先印製，然此不過為便利
    之措施，被告明知其內容，自可決定是否簽署，既仍執意冒
    名應訊而在其上偽造署押，該事先印就之內容即為被告採為
    自己之一定意思表示而為私文書，此與事先在印妥內容之收
    據上偽簽他人姓名之情形，無分軒輊，自屬刑法第210條所
    稱之私文書。至被告在附表編號1、3至6、8所示之警詢筆錄
    臺南縣警察局歸仁分局採擷毒品犯罪嫌疑尿液送驗編號名冊
    、臺灣臺南地方法院檢察署搜索筆錄及扣押筆錄、臺灣臺南
    地方法院檢察署扣押物品目錄表、指紋卡片及偵訊筆錄上等
    之簽名及捺印指紋，性質上僅屬居於受通知者之地位而為簽
    署，係單純以印文、署押之方式表現承認某項事實，而非與
    其所表現之物體相結合，而具有一定文書性，故本身尚不能
    表示係有製作何種文書之意思，與前述收受情形尚非相同，
    自難認應成立刑法第210條之偽造私文書罪，而僅能論以同
    法第217條之偽造署押罪。
四、核被告所為，就在附表編號2、7所示之逮捕通知書、犯罪嫌
    疑人權利事項告知單上偽造「乙○○」署押部分，均係犯刑
    法第216條、第210條之行使偽造私文書罪；就附表編號1、3
    至6、8所示之警詢筆錄臺南縣警察局歸仁分局採擷毒品犯罪
    嫌疑尿液送驗編號名冊、臺灣臺南地方法院檢察署搜索筆錄
    及扣押筆錄、臺灣臺南地方法院檢察署扣押物品目錄表、指
    紋卡片及偵訊筆錄上等之簽名及捺印指紋，係犯刑法第217
    條第1項之偽造署押罪。被告遭警緝獲後，於警詢及偵查中
    內偽以「乙○○」名義，在警詢筆錄、偵訊筆錄等上開文件
    上，偽造「乙○○」之署押，顯係利用同一冒名應訊之機會
    ，在同一時段就同一犯罪構成事實，本於單一犯意進行侵害
    同一法益，以實現一犯罪構成要件之單一行為，應以單純一
    罪論；被告以一偽造署押之行為，同時觸犯偽造署押罪及偽
    造私文書罪，依刑法第55條規定，為想像競合犯，應從一重
    之偽造私文書罪處斷。被告在逮捕通知書、犯罪嫌疑人權利
    事項告知單上偽造署押之行為，為偽造私文書之部分行為；
    偽造私文書後復持以行使，其偽造之低度行為，為行使之高
    度行為所吸收，均不另論罪。爰審酌被告其冒名應訊之目的
    係為隱蔽其施用毒品犯行及規避刑責，惟犯罪後坦承犯行、
    態度良好等一切情狀，量處如主文所示之刑，並諭知易科罰
    金之折算標準。
五、至於如附表所示偽造之「乙○○」署押共計52枚（含簽名12
    枚、指印40枚），均應依刑法第219條之規定，宣告沒收。
據上論斷，應依刑事訴訟法第273條之1第1項、第299條第1項前
段，刑法第216條、第210條、第217條第1項、第55條、第219條
、第41條第1項前段，刑法施行法第1條之1第1項、第2項前段，
判決如主文。
本案經檢察官鄭少到庭執行職務。
中    華    民    國    97    年    12   月    22    日
                  刑事第六庭      法   官  鮑慧忠
以上正本證明與原本無異。
如不服本判決應於收受送達後10日內向本院提出上訴書狀，並應
敘述具體理由；其未敘述上訴理由者，應於上訴期間屆滿後20日
內向本院補提理由書 (均須按他造當事人之人數附繕本)「切勿
逕送上級法院」。
告訴人或被害人對於判決如有不服具備理由請求檢察官上訴者，
其上訴期間之計算係以檢察官收受判決正本之日期為準。
中    華    民    國    97    年    12   月    22    日
                                   書記官  陳秀娟
附錄本案所犯法條：
刑法第二百十六條
行使第二百十條至第二百十五條之文書者，依偽造、變造文書或
登載不實事項或使登載不實事項之規定處斷。
刑法第二百十條
偽造、變造私文書，足以生損害於公眾或他人者，處五年以下有
期徒刑。
中華民國刑法第二百十七條
偽造印章、印文或署押，足以生損害於公眾或他人者，處三年以
下有期徒刑。
盜用印章、印文或署押，足以生損害於公眾或他人者，亦同。
  【附表】
┌──┬─────────────┬─────────┐
│編號│偽造「乙○○」署押所在文件│應沒收偽造「乙○○│
│    │名稱                      │」署押之數量      │
├──┼─────────────┼─────────┤
│ 1  │警詢筆錄                  │簽名1枚、指印1枚  │
├──┼─────────────┼─────────┤
│ 2  │臺南縣警察局歸仁分局逮捕通│簽名2枚、指印2枚  │
│    │知書                      │                  │
├──┼─────────────┼─────────┤
│ 3  │臺南縣警察局歸仁分局採擷毒│簽名1枚、指印1枚  │
│    │品犯罪嫌疑人尿液送驗編號名│                  │
│    │冊                        │                  │
├──┼─────────────┼─────────┤
│ 4  │臺灣臺南地方法院檢察署搜索│簽名1枚、指印1枚  │
│    │筆錄及扣押筆錄            │                  │
├──┼─────────────┼─────────┤
│ 5  │臺灣臺南地方法院檢察署之扣│簽名5枚、指印5枚  │
│    │押物品目錄表              │                  │
├──┼─────────────┼─────────┤
│ 6  │指紋卡片                  │指印29枚          │
├──┼─────────────┼─────────┤
│ 7  │犯罪嫌疑人權利事項告知單  │簽名1枚、指印1枚  │
├──┼─────────────┼─────────┤
│ 8  │偵訊筆錄                  │簽名1枚           │
└──┴─────────────┴─────────┘


司法院資訊處製作；財團法人民間司法改革基金會備份。
